臺灣臺北地方法院民事判決　　　　　　　96年度再易字第23號
再審原告　　乙○○
再審被告　　甲○○
上列當事人間請求損害賠償事件，再審原告對於中華民國96年4
月10日本院95年度簡上字第397號確定判決提起再審之訴，本院
判決如下：
    主      文
再審之訴駁回。
再審訴訟費用新臺幣貳仟佰貳拾伍元由再審原告負擔。
    事實及理由
一、再審原告主張：法院依調查證據之結果，雖得依自由心證，
    判斷事實之真偽，但其所為之判斷如與經驗法則不符時，即
    屬於法有違，最高法院69年度台上字第771號旨著有判例；
    法院如不依經驗法則就證據資料判斷事實者，即屬適用法規
    有錯誤。原確定判決既認證人賴冠云於原審民國95年3月1日
    言詞辯論期日之證述，與再審原告嗣後於原審言詞辯論時所
    主張再審被告侵權行為之時間、方式及再審原告之事後反應
    相符，且當次期日再審原告及證人亦隔離訊問之，已無附和
    雷同之疑慮，縱再審原告於當庭所述與起訴狀所載不盡相同
    ，惟既與證人所述再審被告侵權行為之時間、方式及事後反
    應相符，依經驗法則已足堪認再審原告所述事實為真正。原
    確定判決僅云再審原告於言詞辯論期日所述與起訴狀所載不
    符，全未論及證人賴冠云之證詞有何不可信之處，竟認再審
    原告無法舉證以實其說，其論理顯有矛盾，且與經驗法則相
    違。又再審原告於起訴狀所載「職務交談之際」，實係對於
    當日再審原告及再審被告聚會目的之背景事實作一描述，此
    為較為簡略之說明，而再審原告於言詞辯論時之陳稱係就侵
    權行為方式及其事後反應等細節為事實上之補充陳述，再審
    原告前後之陳述並無不同。另證人周茵茵於第一審95 年3月
    23日言詞辯論期日所繪製寶吉祥協會義工之聚會位置，為該
    證人於93年12月接手CC2咖啡店之後所見寶吉祥協會義工聚
    會位置，惟本件侵權行為事實係發生於93年11月CC2 咖啡店
    內，證人賴冠云與再審原告所繪製者亦為當時之侵權行為位
    置，原確定判決未明於此，竟指證人周茵茵所繪製寶吉祥之
    聚會位置與上訴人與證人賴冠云所述侵權行為位置不同，則
    顯與證據資料不符，況證人當時在櫃臺位置目睹侵權行為經
    過，與再審原告自己認知所處位置，有觀察角度之差距，依
    一般人社會生活累積的經驗，其當庭臨時繪製之草圖有些許
    誤差，亦不有違常情，原確定判決實構成民事訴訟法第496
    條第1項第1款適用法規顯有錯誤之違法，為此乃提起本件再
    審之訴，並聲明：原確定判決廢棄，再審被告應給付再審原
    告新台幣15萬元，及自起訴狀繕本送達翌日起至清償日止，
    按週年利率5%計算之利息。
二、本件未經言詞辯論，故無再審被告之聲明及陳述。
三、按民事訴訟法第496 條第1項第1款所謂適用法規顯有錯誤，
    係指原確定判決就其取捨證據所確定之事實適用法規有錯誤
    而言，不包括認定事實不當，亦不包括漏未斟酌證據及認定
    事實錯誤之情形在內（最高法院63年台上字第880號判例參
    照）。又對前訴訟程序確定判決認定事實、舉證責任之分配
    及證據取捨之當否，乃事實審法院職權行使之範圍，非屬適
    用法規顯有錯誤（最高法院95年台上字第2268號判決參照）
    。又原審取捨證據並認定事實，乃屬其職權之行使，並不得
    僅以原審依證據認定事實之結果不利於己，即率指原審取捨
    證據違背經驗法則，違背最高法院69年度台上字第771號判
    例，而有適用法規顯有錯誤之再審事由。姑不論再審原告未
    具體指明原確定判決違反何經驗法則而違反上開判例。況查
    ，證人賴冠云於第一審95年3月1日言詞辯論期日之證述雖與
    再審原告於第一審言詞辯論時所主張者相符，惟原審援引再
    審原告於起訴狀上有關侵權行為之時間、方式及事後反應之
    陳述與言詞辯論時之證詞做為論斷之基礎，此乃原審關於事
    實認定與證據之取捨，難認有最高法院69年度台上字第771
    號判例所謂違背經驗法則之情形。況舉證責任之分配及證據
    取捨之當否，乃事實審法院職權行使之範圍，原審以證人周
    茵茵於第一審95年3月23日言詞辯論期日與證人賴冠云所述
    侵權行為發生之地點不同，而依舉證責任分配之原則否定再
    審原告主張之事實，此亦與經驗法則無涉。揆諸前揭說明，
    原確定判決即無民事訴訟法第496條第1項第1款適用法規顯
    有錯誤之再審事由，是再審原告主張原確定判決有違最高法
    院69年台上字第771號判例而與經驗法則不符，屬適用法規
    顯有錯誤云云，即無理由，而不可採。
四、綜上，再審原告主張上揭確定判決有民事訴訟法第496條第1
    項第1 款之再審事由，委無可取，其執上開理由提起本件再
    審之訴，顯無理由，爰依同法第502條第2項之規定，不經言
    詞辯論，逕以判決駁回。
五、據上論結，本件再審之訴為無理由，爰依民事訴訟法第502
    條第2項、第78條，判決如主文。
中　　華　　民　　國　　96　　年　　6　　月　　15 　　日
               民事第三庭審判長  法  官  吳光釗
                                 法  官  曾啟謀
                                 法　官　詹駿鴻
以上正本係照原本作成
不得上訴
中　　華　　民　　國　　96　　年　　6　　月　　15 　　日
                     　　　　　　書記官　官碧玲
